【裁判字號】    95,簡上,100
【裁判日期】    950920
【裁判案由】    詐欺
【裁判全文】
臺灣花蓮地方法院刑事判決             95年度簡上字第100號
    上  訴  人  乙○○
    即  被  告
上列被告因詐欺案件，不服本院花蓮簡易庭中華民國95年6 月26
日95年度花簡字第519 號之第一審判決（聲請簡易判決處刑案號
：95年度偵字第1154號），提起上訴，本院管轄之第二審合議庭
判決如下：
    主  文
上訴駁回。
    事  實
一、乙○○明知將金融存款帳戶提供與非帳戶所有人使用，極易
    被利用作為與財產犯罪有關之工具，竟基於幫助詐欺之犯意
    ，於民國94年11月2 日前往臺灣銀行花蓮分行吉安簡易型分
    行，開立帳號為000000000000號之金融存款帳戶，並於開戶
    完畢後，將該帳戶之存摺、印鑑章及提款卡交與成年之詐欺
    集團成員。嗣該詐欺集團份子基於意圖為自己不法所有之犯
    意聯絡，推由其中姓名及年籍均不詳之成年人1 名於94年12
    月1日，以電話向甲○○詐稱其已中獎新臺幣（下同）105萬
    元，然需先匯款61000 元至乙○○之上開帳戶內始能領取中
    獎款項，致甲○○陷於錯誤，而於同日下午2 時許，前往位
    在雲林縣西螺鎮○○路189 號之第一商業銀行西螺分行匯款
    61000 元至乙○○之上開帳戶內，詐欺集團成員隨即於同日
    將該筆款項提領一空，嗣因甲○○察覺有異而報警查悉上情
    。
二、案經花蓮縣警察局吉安分局報告臺灣花蓮地方法院檢察署檢
    察官偵查後聲請以簡易判決處刑。
    理  由
一、本案經本院審理結果，認第一審簡易判決依幫助詐欺罪，判
    處被告乙○○有期徒刑5月，如易科罰金，以銀元300元折算
    1 日，認事用法及量刑均無不當，應予維持，並引用第一審
    簡易判決書記載之證據及理由。
二、被告上訴意旨為否認犯行，並辯稱：上揭金融存款帳戶確實
    係伊申請的，但伊因為94年11月30日要去當兵，所以在前1
    天晚上9 點與朋友相約出去喝酒，伊有將該金融存款帳戶之
    存摺、印鑑章、提款卡均帶在身上，密碼則寫在1 張紙條上
    與提款卡放在一起，後來因為喝醉，所以上開金融存款帳戶
    之資料均不知掉到哪裡去，隔天因為要趕火車入伍，所以沒
    有向警方報案云云。本件補充理由如下：
（一）被告辯稱上開帳戶之存摺、印鑑章、提款卡係在其入伍前
      1 天晚上與朋友相約喝酒時遺失，然被告當天出門之目的
      既係與朋友喝酒相聚，且時值晚上，各金融機構都已關門
      ，實難想像被告除攜帶其帳戶之提款卡外，有何必要及實
      益猶攜帶該帳戶之存摺、印鑑章出門，故被告辯稱其帳戶
      資料是於上開情形下遺失，已有違經驗法則，所辯難以採
      信。
（二）被告辯稱上開帳戶係於94年11月2 日申辦、同年11月29日
      遺失，依卷附其帳戶之交易明細資料乙紙所示（見警卷第
      16頁反面），該帳戶於此期間有下列匯入款項紀錄：同年
      11月14日不明人士匯入1000元、同年11月15日不明人士匯
      入8200元、同年11月16日邵玟瑤匯入10萬元、同年11月17
      日不明人士匯入92555 元、同年11 月21 日不明人士匯入
      2000元、同年11月25日郭春生匯入10萬元。經詢問被告上
      開款項分別為何人匯入，被告除能回答其大嫂曾總共匯入
      約9000元至其帳戶外，對於其他款項為何人匯入均無法交
      代，更明確表示不認識邵玟瑤、郭春生等人，不清楚其帳
      戶為何曾有那麼多錢匯入云云（見警卷被告筆錄、本院95
      年8月16日準備程序筆錄第2頁），顯見被告之上開帳戶資
      料早於94年11月16日以前即交付與他人使用，被告始無法
      合理交代是何人匯款入其帳戶，此亦證被告所辯確屬不實
      。
（三）詐欺集團成員欲隱匿其身分、避免遭到警方查緝，均使用
      他人之帳戶作為阻斷警方查察金錢流向之詐騙工具，而詐
      欺集團每次詐騙之金額往往高達數萬元，為確保其等確實
      可自他人帳戶內成功提領詐欺所得之款項，詐欺集團成員
      通常係對外收購或向可信任之人借取帳戶資料，以避免被
      害人如期匯入款項後，其等使用之帳戶卻遭所有人辦理掛
      失，致詐騙款項無法領出而前功盡棄之情形，是以若被告
      之帳戶資料僅係單純遺失，衡情詐欺集團亦不敢以之作為
      詐騙他人之工具，故本件必然係被告出於自願而主動提供
      帳戶資料與詐欺集團成員使用無誤。
三、綜上所述，被告提供其帳戶資料與詐欺集團成員使用而犯有
    幫助詐欺之犯行，已堪認定，原審認事用法，於法核無違誤
    。被告上訴意旨，指摘原判決不當，為無理由，自應駁回其
    上訴。
四、按行為後法律有變更者，適用行為時之法律，但行為後之法
    律有利於行為人者，適用最有利於行為人之法律，刑法第 2
    條第1項定有明文。查被告行為後，刑法第30條第1 項、第2
    項文字雖均有所修正，但並無何者較有利於被告之分別；被
    告行為時之刑法第41條第1項前段規定：「犯最重本刑為5年
    以下有期徒刑以下之刑之罪，而受6 個月以下有期徒刑或拘
    役之宣告，因身體、教育、職業、家庭之關係或其他正當事
    由，執行顯有困難者，得以1元以上3 元以下折算1日，易科
    罰金。」，又被告行為時之易科罰金折算標準，修正前罰金
    罰鍰提高標準條例第2 條前段（現已刪除）規定，就其原定
    數額提高為100倍折算1日，則本件被告行為時之易科罰金折
    算標準，應以銀元300元折算1日，經折算為新臺幣後，應以
    新臺幣900元折算1日，95年7月1日修正公布施行之刑法第41
    條第1項前段則規定：「犯最重本刑為5年以下有期徒刑以下
    之刑之罪，而受6 個月以下有期徒刑或拘役之宣告者，得以
    新臺幣1000元、2000元或3000元折算1 日，易科罰金。」，
    上開修正後刑法規定之易科罰金折算標準金額較高，較不利
    於被告。綜上所述，原審雖未及為新舊法之比較，惟依上開
    規定說明，本案適用行為時之法律，並無不利於被告之情形
    ，從而原審判決適用之法律，即無不合，自不得因未及為新
    舊法比較，而認原審適用法律有誤，附此敘明。
五、至於被告聲請本院調閱提款機監視器錄影帶，欲證明其非領
    取被害人匯入款項之人，本院認被告既僅係提供帳戶資料與
    詐欺集團成員使用，檢察官聲請簡易判決處刑意旨並非認定
    其為詐欺集團之成員，則其非領取不法款項之人自甚為顯然
    ，其聲請調查之事項與待證事實（即被告是否提供帳戶資料
    與詐欺集團成員）無重要關係，爰依刑事訴訟法第163條之2
    第2項第2款之規定駁回其聲請，附此敘明。
據上論斷，應依刑事訴訟法第455條之1第3 項、第368條、第373
條，判決如主文。
本件經檢察官王怡仁到庭執行職務。
中    華    民    國    95    年    9     月    20    日
                              臺灣花蓮地方法院刑事第三庭
                                  審判長法  官    鄭培麗
                                        法  官    張嘉芬
                                        法  官    鄭光婷
上列正本證明與原本無異。
（本件不得上訴）
                                        書記官
中    華    民    國    95    年    9     月    26    日


司法院資訊處製作；財團法人民間司法改革基金會備份。
